【裁判字號】    95,訴,3479
【裁判日期】    951226
【裁判案由】    偽造文書等
【裁判全文】
臺灣臺中地方法院刑事判決              95年度訴字第3479號
公  訴  人  臺灣臺中地方法院檢察署檢察官
被      告  丙○○
上列被告因偽造文書等案件，經檢察官提起公訴（95年度偵字第
16211號），本院合議庭裁定由受命法官獨任進行簡式審判程序
，判決如下：
    主  文
丙○○連續意圖為自己不法之所有，而侵占對於業務上所持有之
物，處有期徒刑玖月。
    犯罪事實
一、丙○○前因業務侵占案件，經本院於民國九十四年六月二十
    四日，以九十四年度訴字第一六０二號判處有期徒刑八月，
    緩刑三年確定，現正緩刑中。詎猶不知悔改，自民國九十四
    年七月起，任職於佐臣管理顧問有限公司（下稱佐臣公司）
    ，為該公司派任位於臺中縣太平市「泉福藝術家」社區之總
    幹事一職，負責社區服務管理、門禁管制、收支存入支出回
    報、製作收支報表、收取管理費等工作，係從事業務之人。
    竟仍基於意圖為自己不法所有之概括犯意，自九十四年九月
    起至九十五年二月間止，連續將社區住戶每月所繳交之管理
    費予以侵占入己，金額共計達新臺幣九十四萬三百零六元。
    且自九十四年十月至十二月間每月七日前，隱藏上開侵占入
    已之情形將登載收取款項於收支表內表示確已收妥款項，並
    提出行使以供社區財委、監委、主委核章公布於社區，復為
    掩飾前揭犯行，於九十五年一月初某日，在社區辦公室以電
    腦打字列印轉貼及影印之方式，變造內容虛偽不實之上揭管
    理委員會帳戶存摺存款內頁，提供予該管理委員會財務委員
    等人閱覽，使該管理委員會人員誤認被告已將上述時間所收
    取管理費存入管理委員會之上開帳戶，並將該存摺資料呈報
    佐臣公司以行使之，均足生損害於佐臣公司及「泉福藝術家
    」社區全體住戶。
二、案經佐臣公司告訴臺灣臺中地方法院檢察署檢察官偵查起訴
    。
    理    由
一、訊據被告丙○○就上開事實坦承不諱，核與告訴人佐臣公司
    之代理人乙○○於偵查中指訴之情節大致相符，復有存摺內
    頁影本、被告出具之自白書、收支報表五張及公告照片四張
    在卷可稽。本件事證明確，被告犯行洵堪認定，應予依法論
    科。
二、被告行為後，刑法業於九十四年一月七日修正，於同年二月
    二日公布，於九十五年七月一日施行。按行為後法律有變更
    者，適用行為時之法律，但行為後之法律有利於行為人者，
    適用最有利於行為人之法律，修正後即現行刑法第二條第一
    項訂有明文。又按比較新舊法，應就罪刑有關之共犯、未遂
    犯、想像競合犯、牽連犯、連續犯、結合犯，以及累犯加重
    、自首減輕暨其他法定加減原因（如身分加減）與加減例等
    一切情形，綜其全部罪刑之結果而為比較，此有最高法院九
    十五年五月二十三日第八次刑庭會議決議可資參照：
  (一)刑法第五十五條牽連犯之規定，業於九十四年一月七日修正
    刪除，並於九十五年七月一日施行。修正後刑法第五十五條
    已將牽連犯之規定刪除，是於新法修正施行後，被告業務侵
    占、行使變造私文書、行使業務登載不實文書三罪，即須分
    論併罰。此刪除雖非犯罪構成要件之變更，但顯已影響行為
    人刑罰之法律效果，自屬法律有變更，依新法第二條第一項
    規定，比較新、舊法結果，仍應適用較有利於被告之行為時
    法律即修正前刑法第五十五條規定論以牽連犯。
  (二)又被告行為後新法業已刪除連續犯之規定，此刪除雖非犯罪
    構成要件之變更，但顯已影響行為人刑罰之法律效果，自屬
    法律有變更，依新法第二條第一項規定，比較新、舊法結果
    ，就被告多次業務侵占及行使業務登載不實文書部分犯行，
    仍應適用較有利於被告之行為時法律即舊法論以連續犯。
  (三)依修正後刑法施行法第一條之一規定：「（第一項）中華民
    國九十四年一月七日刑法修正施行後，刑法分則編所定罰金
    之貨幣單位為新臺幣。（第二項）九十四年一月七日刑法修
    正時，刑法分則編未修正之條文定有罰金者，自九十四年一
    月七日刑法修正施行後，就其所定數額提高為三十倍。但七
    十二年六月二十六日至九十四年一月七日新增或修正之條文
    ，就其所定數額提高為三倍」，及刑法第三十三條第五款修
    正為：「主刑之種類如下：五、罰金：新臺幣一千元以上，
    以百元計算之」等規定觀之，刑法第三百三十六條第二項業
    務侵占罪、第二百十六條行使第二百十五條行使業務登載不
    實文書罪二罪之法定本刑中罰金刑最低額部分，依修正後刑
    法第三十三條第五款規定為「新臺幣一千元以上，以百元計
    算之」，較舊法所定罰金最低額為銀元一元以上為重，均以
    舊法有利於被告，而應適用修正前刑法之上開規定。
  (四)綜合上述各條文修正前、後之比較，揆諸前揭最高法院決議
    及修正後刑法第二條第一項規定之「從舊從輕」原則，被告
    自應適用其行為時之法律，即修正前刑法之相關規定，予以
    論處。
三、查文書之影印本或複印本，與抄寫或打字者不同，實係原本
    內容之重複顯現，且其形式、外觀、即一筆一劃，亦毫無差
    異，於吾人社會生活上自可取代原本，被認為具有與原本相
    同之社會機能與信用性（憑信性），故在一般情形下皆可適
    用，而視其為原本制作人直接表示意思之內容，成為原本制
    作人所作成之文書，自非不得為偽造文書罪之客體。核被告
    丙○○所為，係犯刑法第三百三十六條第二項之業務侵占及
    第二百十六條、第二百十五條、第二百十條之行使變造私文
    書、業務上登載不實罪。被告偽造私文書、業務上登載不實
    之低度行為，為其行使變造私文書、業務上登載不實之高度
    行為所吸收，均不另論罪。被告多次業務侵占、行使業務登
    載不實文書罪，均係時間緊接、犯罪構成要件相同，顯係基
    於概括犯意反覆為之，應依修正前刑法第五十六條連續犯之
    規定論以一罪，並加重其刑，被告所犯上開連續業務侵占、
    連續行使業務登載不實文書、行使變造私文書三罪間，有方
    法目的之牽連關係，應依修正前刑法第五十五條後段之規定
    ，論以較重之連續業務侵占罪。爰審酌被告前因業務侵占罪
    經法院論罪科刑，現仍在緩刑中，又故態復萌，再有本件犯
    行，侵占金額非少，且以行使業務登載不實文書及變造文書
    之方式掩飾，情節非輕，然尚能坦承犯行，犯後態度良好，
    亦表示有意和解，惟在本院審理期間仍未見有何達成和解之
    情事等一切情狀，量處如主文所示之刑。
四、公訴意旨另以：被告上述於九十四年一月初某日括犯意，連
    續於不詳時間、地點，以電腦打字列印轉貼及影印之方式，
    偽製內容虛偽不實之上揭管理委員會帳戶存摺存款內頁，並
    提供予該管理委員會財務委員等人閱覽外，另於不詳時地基
    於概括犯意，連續於不詳時間、地點，以電腦打字列印轉貼
    及影印之方式，偽製內容虛偽不實之上揭管理委員會帳戶存
    摺存款內頁，並多次提供予該管理委員會主任委員等人閱覽
    ，因認此部分亦涉刑法第二百十六條行使第二百十條變造私
    文書罪嫌云云。經查：被告以電腦打字列印轉貼及影印之方
    式，偽製內容虛偽不實之上揭管理委員會帳戶存摺存款內頁
    ，並提供予該管理委員會主任委員等人閱覽係於九十五年一
    月初應社區財務委員要求提出存摺內頁查看方始為之，業據
    被告於本院審理中供明，被告於偵查中亦供稱存摺明細係因
    財務委員要看，所以其於九十五年一月初在辦公室變造，直
    接拿給財務委員等情，是被告以電腦打字列印轉貼及影印之
    方式，偽製內容虛偽不實之上揭管理委員會帳戶存摺存款內
    頁並提出行使之犯行，應僅係九十五年一月初所為，其餘部
    分尚乏實據可佐，惟因公訴人認此部分與上開行使變造私文
    書有罪部分，具有連續犯裁判上一罪關係，本院不另為無罪
    之諭知，附此敘明。
據上論斷，應依刑事訴訟法第二百七十三條之一第一項、第二百
九十九條第一項前段，刑法第二條第一項、修正前刑法第五十五
條、修正前刑法第五十六條、第三百三十六條第二項、第二百十
五條、第二百十六條、第二百十條、修正前刑法第三十三條第五
款，罰金罰鍰提高標準條例第一條前段，判決如主文。
本案經檢察官甲○○到庭執行職務。
中    華    民    國    95    年    12    月    26    日
                  刑事第十四庭  法  官  陳  葳
上正本證明與原本無異。
如不服本判決，應於收受本判決後十日內向本院提出上訴書狀，
其未敘述上訴理由者，並得於提起上訴後十日內向本院補提理由
書狀（均須按他造當事人之人數附繕本）「切勿逕送上級法院」
。
                                書記官  張雅如
中    華    民    國    95    年    12    月    27    日
附錄法條：
刑法第三百三十六條第二項：
對於業務上所持有之物，犯前條第一項之罪者，處六月以上五年
以下有期徒刑，得併科三千元以下罰金。
刑法第二百十條：
偽造、變造私文書，足以生損害於公眾或他人者，處五年以下有
期徒刑。
刑法第二百十五條：
從事業務之人，明知為不實之事項，而登載於其業務上作成之文
書，足以生損害於公眾或他人者，處三年以下有期徒刑、拘役或
五百元以下罰金。
刑法第二百十六條：
行使第二百十條至第二百十五條之文書者，依偽造、變造文書或
登載不實事項或使登載不實事項之規定處斷。


司法院資訊處製作；財團法人民間司法改革基金會備份。
